【裁判字號】    89,上易,87
【裁判日期】    890131
【裁判案由】    詐欺
【裁判全文】
臺灣高等法院臺中分院刑事判決                      八十九年度上易字第八七號
    上訴人即被告  乙○○○
右上訴人詐欺因案件，不服台灣台中地方法院中華民國八十八年七月二十三日第一審
判決（民國八十八年度易字第二八五號，起訴案號：台灣台中地方法院檢察署民國八
十七年度偵字第四八四五號），提起上訴，本院判決如左：
      主      文
上訴駁回。
      事實及理由
一、本案經本院審理結果，認第一審判決認事用法及量刑均無不當，應予維持，並引
    用第一審判決書記載之事實、證據及理由（如附件） 。
二、上訴人即被告乙○○○在本院未提出其他有利之證據及辯解，雖告訴人到院稱：
    被告已將所借之款項還清，此係犯罪後之態度，並不影響被告犯行之認定，被告
    之上訴為無理由，應予駁回。
三、據上論斷，應依刑事訴訟法第三百七十三條、第三百六十八條，判決如主文。
本案經檢察官甲○○到庭執行職務。
中      華      民      國    八十九     年       一      月    三十一 日
                                  臺灣高等法院臺中分院刑事第十庭
                                        審判長法  官  黃  永  泉
                                              法  官  蕭  廣  政
                                              法  官  蔡  名  曜
右正本證明與原本無異。
不得上訴。
                                              書記官    錫  彬
中      華      民      國    八十九     年      二       月     一     日
                                                                        Ｈ
台灣苗栗地方法院刑事判決                          八十八年度易字第二八五號
    公  訴  人  臺灣苗栗地方法院檢察署檢察官
    被      告  乙○○○  女  五十歲（民國○○○年○月○日生）
                          國民身分證統一編號：Ｈ二二四二一七六一號
                          住桃園縣平鎮市○○路○段二三七巷二十八號
                          （目前另案於桃園監獄龍潭女子監獄執行中）
右列被告因詐欺案件，經檢察官提起公訴（八十七年度偵字第四八四五號），本院判
決如左：
    主      文
乙○○○連續意圖為自己不法之所有，以詐術使人將本人之物交付，處有期徒刑陸月
。
    事      實
一、乙○○○明知其所有坐落於苗栗縣苗栗市○○段三四三二地號土地及地上建物即
    門牌號碼苗栗縣苗栗市福星里二五鄰三０一號七樓之二之房屋均因其無力繳納貸
    款，而遭債權人新竹區中小企業銀行股份有限公司聲請強制執行並經查封在案，
    其已陷於無償債能力之嚴重狀態，竟基於意圖為自己不法之所有之概括犯意，於
    民國八十五年十月四日，持上開房屋、土地之所有權狀至苗栗縣苗栗市○○街二
    ０六號香榭大樓管理員室處，以繳納貸款急需用錢為由，欲向丙○○調借現金新
    台幣 (下同)十五萬元，並以該房屋、土地可擔保，嗣經丙○○表示不收權狀，
    乃於八十五年十月七日以來路不明面額十一萬五千元之支票一紙（付款人為新竹
    區中小企業銀行迴龍辦事處，發票人為李謀祥，發票日為八十五年十一月十五）
    及同月三十日）交付予丙○○，籍以取信丙○○，致丙○○因而陷於錯誤，認乙
    ○○○尚有償還借款能力，遂在上址交付乙○○○六萬元；乙○○○復承上揭犯
    意於同年十月十一日持面額十一萬五千元之支票一紙（付款人為彰化商業銀行南
    豐分行、發票人為趙文貴，發票日為八十五年十一月三十日）至上址向丙○○借
    款，致丙○○因而陷於錯誤，而交付現款四萬元；乙○○○復於同年十月中旬至
    上址向丙○○借款五萬元，致丙○○因而陷於錯誤，而交付現款五萬元予蔡徐富
    。乙○○○前後三次計詐得現款十五萬元。詎丙○○屆期提示上開支票皆未獲付
    款，經聯絡乙○○○均避不見面，丙○○始知受騙。
二、案經丙○○訴請臺灣新竹地方法院檢察署呈請臺灣高等法院檢察署核令移轉臺灣
    苗栗地方法院檢察署檢察官偵查起訴。
    理      由
一、訊據被告蔡徐富榮對於右揭借款之事實坦承不諱，惟矢口否認有何詐欺犯行。並
    辯稱：伊向告訴人借款時不知其上開土地及建物已遭法院查封，其借款後皆在家
    並未逃避債務，伊無詐欺故意云云。惟查，右揭事實業據告訴人丙○○於偵審中
    指訴甚詳；而徵諸被告乙○○○於本院審理中供述其向告訴人借款時其對外已負
    債一千餘萬元（參見本院八十八年七月九日審判筆錄），及其位於桃園縣平鎮市
    之房屋、土地亦已遭銀行查封、拍賣，且被告尚積欠地下錢莊大筆債務，此亦經
    臺灣高等法院八十五年度訴字第一四九二號被告乙○○○偽造文書一案所是認，
    有上開判決書一份附卷可稽，足見被告於借款時已陷於無償債能力；而被告持以
    出示於告訴人房屋、土地亦已於八十四年十二月間遭新竹區中小企業銀行查封，
    此亦有該房屋之登記簿謄本在卷可參，衡情其自無可能不知悉其對上開房屋、土
    地之處分權業已遭剝奪，自不可能得以上開土地及建物償還告訴人上開借款自明
    ，而其卻於借款時持之出示於告訴人，足證被告於本件借款時施用詐術甚明；此
    外，參以上開支票發發人趙文貴及李謀祥之銀行帳戶均係八十五年五、六月間開
    戶，旋即同年十一月間遭公告拒絕往來，新竹區中小企業銀行八十七年十二月一
    日竹企銀迴龍字第一九二０之一號函及彰化商業銀行南豐分行八十七年十一月二
    十四日彰南豐字第二二八五號函在卷可稽，而揆諸上開發票人之支票存款帳戶其
    遭公告拒絕往來距開戶之時均係短短五、六個月等情，亦顯與常情不符，足見被
    告於借款時交付予告訴人之上揭支票顯係來路不明而不可能兌現之支票，被告主
    觀上亦無清償本件借款之意，被告為自己不法所有之意圖甚明。被告上開辯解，
    顯係卸責之詞，不足採信。從而，本件事證明確，被告犯行堪以認定，應予依法
    論科。
二、核被告乙○○○所為，係犯刑法第三百三十九條第一項之詐欺罪。被告先後三次
    詐欺犯行，時間緊接，犯罪構成要件相同，顯係基於概括犯意反覆為之，應依連
    續犯之規定，依法加重其刑。公訴意旨以被告雖先後三次向告訴人借得現金，惟
    其係基於同一詐欺犯意下，接續數舉動，因認為接續犯之實質上一罪，惟查，被
    告係先後三次向告訴人借款（其中二次有交付支票），且借款金額均不同，並非
    一次向告訴人借款十五萬元而由告訴人分次交付借款等情，業據被告及告訴人於
    本院審理中供明在卷，是公訴人上揭見解，容有未洽，附此敘明。爰審酌被告前
    有多次犯罪前科，有臺灣高等法院檢察署刑案紀錄簡覆表一紙在卷可按，並參以
    其所詐得之財物數額、犯後否認犯行，且尚未與告訴人達成民事和解等一切情狀
    ，量處如主文所示刑，以資懲儆。
據上論斷，應依刑事訴訟法第二百九十九條第一項前段，刑法第五十六條、第三百三
十九條第一項，罰金罰鍰提高標準條例第一條前段，判決如主文。
本案經檢察官吳義聰到庭執行職務。
中      華      民      國      八十八    年      七    月    二十三    日
                                      台灣苗栗地方法院刑事庭
法  院  吳  炳  桂
右正本證明與原本無異。
如不服本判決，應於判決送達後十日內向本院提出上訴狀( 應附繕本 )，上訴於
臺灣高等法院台中分院。
                                          書記官  詹  益  寧
中      華      民      國      八十八    年      七    月    二十三    日
附錄本判決論罪科刑法條：
刑法第三百三十九條第一項：
意圖為自己或第三人不法之所有，以詐術使人將本人或第三人之物交付者，處五年以
下有期徒刑、拘役或科或併科一千元以下罰金。


司法院資訊處製作；財團法人民間司法改革基金會備份。
